【裁判字號】    89,易,2186
【裁判日期】    900111
【裁判案由】    詐欺
【裁判全文】
臺灣板橋地方法院刑事判決                        八十九年度易字第二一八六號
    公  訴  人  臺灣板橋地方法院檢察署檢察官
    被      告  戊○○
    共      同
    選任辯護人  黃紀錄
                賴玉梅
右列被告因詐欺案件，經檢察官提起公訴（八十九年度偵字第七四○九號），本院判
決如左：
    主  文
戊○○連續意圖為自己不法之所有，以詐術使人將本人之物交付，累犯，科罰金壹萬
伍仟元，如易服勞役，以參佰元折算壹日。
    事  實
一、戊○○曾於民國八十五年四月十六日因賭博案件，經本院以八十五年度易字第一
    七○三號判處有期徒刑四月，罰金銀元一仟元，有期徒刑如易科罰金，罰金如易
    服勞役，均以銀元三百元折算一日，八十五年五月六日判決確定，並於八十五年
    七月十一日易科罰金執行完畢，猶未能謹慎從事。戊○○因需款償還債務竟意圖
    為自己不法之所有並基於概括之犯意，明知已無償債能力，竟自八十八年四月間
    起至八十八年八月二十日止，連續多次在台北市○○街九八巷二十一號乙○住處
    ，向乙○或詐稱因要幫客戶代墊車款、或詐稱被公司追償車款、或詐稱幫朋友丙○○調現、或稱辦理房屋移轉收續，須交代書費為由，且保證會依期清償債務，
    及其於台北縣三重市○○路○段有一棟房屋，不用怕等語，使乙○誤以為真，因
    而陷於錯誤，先後在其台北市○○街九八巷二十一號住處等地，陸續交付共計新
    台幣（下同）一佰二十一萬七千四百二十八元之借款。戊○○借得上開款項後，
    竟將大部分借款轉交他人以清償債務，並未代墊車款，且未依期清償借款，更無
    台北縣三重市○○路○段之房屋。經呂玫多次催討，均未獲還款，亦得知其並無
    任何土地或房屋可供出售或設定抵押，乙○至此始知受騙。
二、案經被害人乙○訴請台灣板橋地方法院檢察署檢察官偵查起訴。
    理  由
一、訊據被告戊○○固坦承有向告訴人呂玫借錢未還之事實不諱，唯矢口否認有詐欺
    之犯行，辯稱並未欺騙告訴人，並沒有說在三重市○○路○段有一棟房子，我有
    借壹佰二十一萬七千四百二十八元。我借第一筆二十萬元時，我說是要償還欠款
    ，利息三分，我有告訴他，不會很快還，後來，乙○說如果有朋友要借錢，可以
    透過我來借錢，後來，我就再向乙○陸續借，我的部分是借四、五十萬元，其他
    部分是朋友買車時要付頭款借的云云，經查右開事實，業據告訴人乙○先後於偵
    查中及本院審理時指訴甚詳，乙○證稱：「我認識被告約一年多，是因為我父親
    向他買車認識的，被告常常找朋友到我家聊天，因為我在做命理，逐漸熟悉被告
    ，之後在八十八年四、五月，被告陸續向我借三十萬元，大約四次，被告說要代
    墊客戶車款。後來被告帶我去三重市○○路○段，看一棟房子，說那房子是他八
    十五年買的，想要虧錢脫手，但他說沒有帶鑰匙，所以沒有進去，當時還有我的
    朋友甲○○。八十八年六月四日，被告又要向我借十萬元，我說我沒有辦法，他
    說他有房子不用怕，我說你房子要抵押給我，他說他沒有辦法拿到權狀，因為權
    狀被他母親鎖住，他說他現在委託仲介公司在賣房子，我就相信他，就再借他十
    萬元。後來，被告二、三天就來我家借錢，說要幫客戶墊車款，要我先借給他，
    說錢下來就會還我。我一共借給被告壹佰二十一萬餘元，其中還包括用我的信用
    卡去刷卡，共刷了二萬七千九百二十元，是在他們公司刷的，我要他幫我還清這
    筆錢，他竟然要我付循環利息，並且說我不用怕，房子賣掉，自然會還你。另外
    ，他說有個客戶要買車，已經付三十一萬元，還差二十萬元，他說客戶已經辦房
    屋貸款，等錢下來，就可以還我，我就借二十萬給被告。另外還有一筆五萬八千
    元，他說要匯到公司，結果被告匯到別人的帳戶去借票。八十八年七月九日、十
    一日，我籌三萬元借給被告。被告幾乎都是在家裡向我借錢」等語（見本院八十
    九年七月二十日筆錄）。核與證人甲○○證述情節相符，證人甲○○證稱「八十
    八年夏天，當時我開車，被告和乙○同在車上，經過三重市○○路○段時，被告
    指著靠高壓電的那間房子，說是她的。當時我們說要進去看看，被告說沒有帶鑰
    匙。被告說房子是他的，因為週轉問題，想要出售，被告說他母親要把房子賣給
    親戚。我們當時沒有下車，因為被告說沒有下車的必要」等語（見本院八十九年
    八月十日筆錄）。且經證人丁○○及丙○○到庭證述在卷，證人丁○○證稱「我
    和被告是北都汽車的同事，去年七月初我出車禍，撞到一個婦人和小孩，我還差
    五萬元，被告說他最近也缺錢，也需要五萬元，他就向我借壹張支票，我就開了
    二張各五萬元的支票，他說要向朋友借，後來支票沒有兌現跳票，乙○說要我還
    錢，把票拿回，後來我就還清，把票拿回」等語，證人丙○○證稱「他（按指被
    告）有向我借票，共借五張，二張十萬元、三張五萬元。被告說欠公司車款，需
    要補票，我要求他到期前四天，將款項匯入我的帳戶，但每次都是到期前十分鐘
    ，我電話催了很多次以後，被告才將錢匯入。而且被告都是三點半以後才匯進去
    ，金額也不足，差一萬元，有支票存款對帳單可資證明。後來，我的票被跳，我
    向被告要回我的跳票，他也不還我。被告共讓我跳票五張」等語（見本院八十九
    年九月八日筆錄），足證被告辯稱係代朋友借款云云，並非實際。此外，復有本
    票十五張、借據十五張影本附卷可稽。而被告戊○○供稱將所借之錢轉交他人及
    其所借款項係替客戶代墊購車款，然事後竟未清償分文，是其意圖為自己不法之
    所有，詐取告訴人呂玫金錢之犯行，已甚灼然。本件事證明確，被告犯行堪以認
    定。
二、核被告戊○○所為，係犯有刑法第三百三十九條第一項詐欺取財罪。被告先後多
    次詐欺犯行，時間緊接，所犯罪名相同，顯係出於概括之犯意為之，為連續犯，
    施，應依刑法第五十六條連續犯之規定論以一罪，並加重其刑。被告前有事實欄
    所載之犯罪、科刑及徒刑之執行情形，有台灣高等法院檢察署刑案資料簡覆表乙
    件在卷足憑，其於有期徒刑執行完畢後，五年內再犯本件有期徒刑以上之罪，為
    累犯，應依刑法第四十七條規定遞加重其刑。爰審酌被告僅係因一時需款孔急惡
    性非大、被害人受詐欺之金額，及被告事後已與被害人乙○達成和解，先清償四
    十萬元，餘款並分期陸續償還，犯後之態度尚佳等一切情狀，量處如主文所示之
    刑，並諭知易服勞役之折算標準，以示懲儆。
據上論斷，應依刑事訴訟法第二百九十九條第一項前段，刑法第五十六條、第三百三
十九條第一項、第四十七條、第四十二條第二項，罰金罰鍰提高標準條例第一條前段
、第二條，判決如主文。
本案經檢察官黃和村到庭執行職務
中      華      民      國      九十      年      一      月    十一    日
                                  臺灣板橋地方法院刑事第一庭
                                      法  官    胡  堅  勤
右正本證明與原本無異。
如不服本判決，應於判決送達後十日內，向本院提出上訴狀。
                                      書記官    劉  文  美
中      華      民      國      九十      年      一      月    十一    日
附錄本案論罪科刑法條全文：
刑法第三百三十九條第一項：
意圖為自己或第三人不法之所有，以詐術使人將本人或第三人之物交付者，處五年以
下有期徒刑、拘役或科或併科一千元以下罰金。


司法院資訊處製作；財團法人民間司法改革基金會備份。
